【裁判字號】    99,消債抗,50
【裁判日期】    990630
【裁判案由】    聲請免責
【裁判全文】
臺灣臺北地方法院民事裁定            99年度消債抗字第50號
抗  告  人  甲○○
代  理  人  官朝永律師
上列抗告人因消費者債務清理事件聲請更生，對於中華民國99年
4月9日本院99年度消債聲字第12號裁定提起抗告，本院裁定如下
：
    主  文
抗告駁回。
抗告程序費用新臺幣壹仟元由抗告人負擔。
    理  由
一、按法院為終止或終結清算程序之裁定確定後，除別有規定外
    ，應以裁定免除債務人之債務；又法院裁定開始清算程序後
    ，債務人有薪資、執行業務所得或其他固定收入，而普通債
    權人之分配總額低於債務人聲請清算前二年間，可處分所得
    扣除自己及依法應受其扶養者所必要生活費用之數額者，法
    院應為不免責之裁定。但債務人證明經普通債權人全體同意
    者，不在此限。消費者債務清理條例第132條、第133條分別
    定有明文。
二、抗告意旨略以：伊聲請清算前二年間可處分所得為新台幣（
    下同）4萬7,839元，而普通債權人分配之總額為38萬4,000
    元，清償總金額顯高於債務人可處分之所得甚多，不應為不
    免責之裁定。且伊原擔任招攬壽險業務工作，但因民國95年
    9 月間罹患心臟病，工作量被迫減少，再因96年下半年經濟
    不景氣配偶遭資遣，迫使伊不得不借貸應急，以債養債，而
    累積龐大債務，並非因浪費、賭博或其他投機行為，而使財
    產顯然減少或負擔過重債務，伊雖有數筆刷卡消費項目，然
    多係購買民生用品，且非專供自己享受；另少數幾次餐廳消
    費紀錄，係為招攬保險客戶而招待他們吃飯，自83年結婚至
    今，近16年來努力工作著照顧家庭兩頭忙，不曾出國，實難
    認有蓄意揮霍之情事，原審據認伊有浪費情事而為不免責裁
    定，顯有未當，爰依法提起本件抗告等語。並聲明：原裁定
    廢棄，准許抗告人免責之聲請。
三、經查，抗告人聲請消費者債務清理事件，因債務人目前無財
    產可供清償，前經本院以99年度消債清字第4號裁定開始清
    算程序，並因債務人之財產不敷清償清算費用，同時裁定終
    止清算程序確定在案，有上開裁定及送達證書回証在卷可稽
    。是本院對抗告人裁定開始清算程序之同時既併予裁定終止
    清算程序，抗告人之普通債權人顯無可能於此清算程序中獲
    得分文分配。而抗告人之債權人臺北富邦商業銀行股份有限
    公司陳報抗告人之信用卡負債，係96年9月至97年2月間之拼
    現金借款所致，抗告人自96年9月至98年4月（申請前置協商
    前夕，計19個月期間）累計之負債高達133萬6,402元，每月
    約有近7萬餘元之負債衍生，顯高於一般人維持基本生活之
    所需，法院應為不免責之裁定等語；又其餘債權人聯邦商業
    銀行股份有限公司、渣打國際商業銀行股份有限公司、萬泰
    商業銀行股份有限公司、國泰世華商業銀行復均具狀表示不
    同意免除抗告人之債務等語（見原審卷第17-18頁、第20-2
    1頁、第28頁、第45頁、第63頁），揆諸首揭規定，抗告人
    援引其未經認可之更生方案，主張其普通債權人分配總額為
    38萬4,000元，較其聲請清算前2年間可處分所得4萬7,839
    元為高云云，自不足取。從而，原裁定不予免責，理由雖與
    本院不同，惟結果一致，仍應維持，抗告意旨指摘原裁定不
    當，求予廢棄，為無理由，其抗告應予駁回。
四、據上論結，本件抗告為無理由，依消費者債務清理條例第15
    條，民事訴訟法第495條之1第1項、第449條第2項、第95條
    、第78條，裁定如主文。
中    華    民    國    99    年     6    月    30    日
              民事第一庭  審判長法  官  許紋華
                                法  官  林春鈴
                                法  官  楊晉佳
上為正本係照原本作成。
本件不得再抗告。
中    華    民    國    99    年     6    月    30    日
                            書  記  官  蘇炫綺

司法院資訊處製作；財團法人民間司法改革基金會備份。
